【裁判字號】    98,易,720
【裁判日期】    981105
【裁判案由】    竊盜
【裁判全文】
臺灣高雄地方法院刑事判決               98年度易字第720號
公  訴  人  臺灣高雄地方法院檢察署檢察官
被      告  甲○○
選任辯護人  沈志祥律師
上列被告因竊盜案件，經檢察官提起公訴（97年度偵字第32741
、34362 號），本院判決如下：
    主  文
甲○○犯竊盜罪，處有期徒刑肆月，如易科罰金，以新臺幣壹仟
元折算壹日。又犯竊盜罪，處有期徒刑肆月，如易科罰金，以新
臺幣壹仟元折算壹日。應執行有期徒刑陸月，如易科罰金，以新
臺幣壹仟元折算壹日。緩刑貳年，並應向指定之公益團體、地方
自治團體或社區提供捌拾小時之義務勞務，緩刑期間付保護管束
。
    事  實
一、甲○○明知其於民國97年5 月間就高雄縣杉林鄉旗山溪十張
    犁段786 之14地號及786 之22地號之國有土地均無任何使用
    、收益之權利，且不得擅自挖掘及載運上開土地上之土石，
    竟基於為自己不法所有之犯意，在未經國有財產局及旗山溪
    水利主管機關即經濟部水利署第七河川局之同意下，私自經
    由不知情之童振榮僱用不知情之挖土機司機陳至杰、潘建明
    及砂石車駕駛朱德彬、吳家宏（均另經不起訴處分），先後
    於：
  (一)97年5 月19日上午8 時許，指揮陳至杰在上開786 之22地號
    國有土地上駕駛挖土機挖採砂石洗選後所剩餘之廢土，再由
    朱德彬與其他4 名不知情且姓名不詳之砂石車司機分別駕駛
    車牌號碼893-RL號營業大貨車及其他車牌號碼不詳之4 輛砂
    石車裝載上開經挖採後之廢土，載往甲○○所租賃位於高雄
    縣杉林鄉旗山溪十張犁段786 之11地號田地及童振榮所指定
    位置不詳之處所囤放，嗣於當日下午3 時30分許，經高屏溪
    流域管理委員會巡邏人員發現而當場查獲，而停止挖掘及載
    運上開廢土之行為。
  (二)97年5 月22日上午9 時許，又指揮潘建明在上開786 之14地
    號及786 之22地號之國有土地上駕駛挖土機挖採廢土，再由
    吳家宏駕駛車牌號碼不詳之砂石車裝載上開經挖採後之廢土
    ，載往其所租賃之上開田地及童振榮所指定之處所囤放，復
    於當日上午11時30分許，再度為高屏溪流域管理委員會巡邏
    人員發現而當場查獲，旋經測量上開土地遭盜挖後所遺留之
    2 處坑洞，長寬高分別為15公尺×5.3 公尺×4 公尺及16公
    尺×16公尺×1.8 公尺。
二、案經高雄縣政府警察局旗山分局報告暨財政部國有財產局臺
    灣南區辦事處訴由臺灣高雄地方法院檢察署檢察官偵查起訴
    。
    理  由
一、按被告以外之人於審判外之陳述，雖不符刑事訴訟法第159
    條之1 至第159 條之4 之規定，而經當事人於審判程序同意
    作為證據，法院審酌該言詞或書面陳述作成時之情況，認為
    適當者，亦得為證據；當事人、代理人或辯護人於法院調查
    證據時，知有同法第159 條第1 項不得為證據之情形，而未
    於言詞辯論終結前聲明異議者，視為有前項之同意，同法第
    159 條之5 已明揭其旨。本案本院用以認定被告犯罪事實存
    否之被告以外之人於審判外之言詞及書面陳述，雖為傳聞證
    據，然經檢察官、被告及辯護人於本院審判時，均同意作為
    證據（見本院訴字卷第69至76頁），另本院審酌其等陳述作
    成時之情況，均無何不適當之情形，是依上開規定均得作為
    證據，合先敘明。
二、上揭犯罪事實，業據被告甲○○於本院審理時坦承不諱，核
    與證人丙○○（即國有財產局臺灣南區辦事處人員）、己○
    ○、許家維（均為高屏溪流域管理委員會人員）、陳至杰、
    童振榮、朱德彬、潘建明、吳家宏於警詢及偵訊中之供述大
    致相符（見警一卷第5 、7 至12頁，警二卷第14至30頁，偵
    一卷第8 至11、32至35頁，偵二卷第9 至13、42、43、53至
    57頁），亦與證人乙○○、丁○○於偵查中及本院審判時結
    證內容相合（見偵二卷第40至43、51、52頁，本院易字卷第
    36至43頁），並有土地勘清查表3 紙、地籍圖1 紙、土地建
    物查詢資料2 紙、土地登記謄本1 份、高屏溪流域管理委員
    會現場稽查紀錄表2 份、切結書2 份、財政部國有財產局97
    年7 月14日書函及附件、經濟部水利署第七河川局97年10月
    13日函及附件、高屏溪流域管理委員會97年10月6 日函、財
    政部國有財產局台灣南區辦事處98年1 月6 日函及附件、石
    牛企業股份有限公司繳納占用國土補償金之單據5 紙、存證
    信函3 份、合約書2 份、照片33張附卷可憑（見警一卷第9
    至13、34至49頁，警二卷第16至32頁，偵二卷第14至37、60
    至66、77至80頁），足見被告甲○○前開任意性自白，與事
    實相符，洵堪採為論罪科刑之依據。又證人己○○、許家維
    於偵查中均證稱本件被告盜挖土石之地點，經測量並非在河
    川區域內等語（見偵一卷第9 頁，偵二卷第9 頁），是無違
    反水利法之情事可言。準此，本件事證明確，被告甲○○上
    開2 次竊盜犯行，堪以認定，應依法論科。
三、核被告甲○○所為，均係犯刑法第320 條第1 項之竊盜罪。
    又被告前後2 次實施竊盜犯行之地點雖屬相同，然因其第二
    次盜採土石之行為，係在其於97年5 月19日盜採土石經高屏
    溪流域管理委員會稽查人員查獲後所犯，是被告就本件2 次
    竊盜犯行之犯意自係個別且行為互殊，應予分論併罰為當。
    被告利用不知情之童振榮、陳至杰、潘建明、朱德彬、吳家
    宏及其他4 名姓名不詳之砂石車司機盜採、載運土石而為本
    件竊盜犯行，為間接正犯。爰審酌被告恣意竊取國有土地上
    之土方供己私用，法紀觀念淡薄，並破壞天然地形、地貌，
    危害非小，本應予以重懲；惟念其前未有犯罪科刑紀錄，有
    臺灣高等法院被告前案紀錄表1 份在卷可按，素行尚可，且
    犯後坦承犯行，態度良好，所竊土方均係洗選砂石後所剩餘
    之廢土，價值尚非甚鉅等一切情狀，分別就其所為之2 次犯
    行量處如主文所示之刑，復參酌被告甲○○為國小畢業，經
    濟狀況勉持等情，分別諭知如主文所示之易科罰金折算標準
    ，並定其應執行刑暨諭知同上之易科罰金折算標準。公訴人
    雖就被告具體求刑有期徒刑1 年2 月，惟本院認以量處如主
    文所示之刑為適當，公訴人之求刑，核屬過重，附此敘明。
    再被告甲○○前未曾受有期徒刑以上刑之宣告，已如前述，
    其因一時失慮，致罹刑典，事後坦承犯行，深具悔意，而其
    在上開國有土地上所竊之土方乃其等洗選砂石後所剩餘之廢
    土，為劣質砂石，市價不高，且其自身又為98年8 月8 日莫
    拉克風災發生後之受災戶，有高雄縣杉林鄉集來村村長出具
    之證明書1 紙附卷供參（本院訴字卷第79頁），經此刑之宣
    告後，應知警惕而無再犯之虞，本院因認暫不執行其刑為當
    ，爰依刑法第74條第1 項第1 款予以宣告緩刑2 年，用啟自
    新。然為促使其日後得以知曉尊重法治之觀念，本院乃認除
    前開緩刑宣告外，另有賦予被告一定負擔之必要，遂併予諭
    知被告應向指定之公益團體、地方自治團體或社區提供80小
    時之義務勞務，另依刑法第93條第1 項第2 款規定宣告在緩
    刑期間付保護管束，俾能由觀護人予以適當督促，並發揮附
    條件緩刑制度之立意及避免短期自由刑執行所肇致之弊端，
    以期符合本件緩刑目的。至本件被告甲○○竊取土方所用之
    上開挖土機、砂石車等器具，雖屬供本件犯罪所用之物，惟
    均非被告所有之物，爰不予宣告沒收，併此指明。
四、據上論斷，應依刑事訴訟法第284 條之1 、第299 條第1 項
    前段，刑法第320 條第1 項、第41條第1 項前段、第51條第
    5 款、第74條第1 項第1 款、第2 項第5 款、第93條第1 項
    第2 款，刑法施行法第1 條之1 ，判決如主文。
本案經檢察官戊○○到庭執行職務。
中    華    民    國    98    年    11    月    5    日
                    刑事第四庭  法  官  葉文博
以上正本證明與原本無異。
如不服本判決應於收受本判決後10日內向本院提出上訴書狀，並
應敘述具體理由，如未敘述上訴理由者，應於上訴期間屆滿後20
日內補提理由書狀於本院（均須按他造當事人之人數附繕本）「
切勿逕送上級法院」。
中    華    民    國    98    年    11    月    11    日
                                書記官  李柏親
附錄本判決論罪科刑之法條：
中華民國刑法第320條(普通竊盜罪、竊佔罪)
意圖為自己或第三人不法之所有，而竊取他人之動產者，為竊盜
罪，處 5 年以下有期徒刑、拘役或 500 元以下罰金。
意圖為自己或第三人不法之利益，而竊佔他人之不動產者，依前
項之規定處斷。
前二項之未遂犯罰之。


司法院資訊處製作；財團法人民間司法改革基金會備份。
